臺灣新北地方法院刑事判決
110年度易字第823號
公  訴  人  臺灣新北地方檢察署檢察官
被      告  何韋霆


                    （現在法務部○○○○○○○○○○○執行中）
上列被告因詐欺案件，經檢察官提起公訴（110年度偵字第10736
號），本院判決如下：
    主  文
何韋霆幫助犯洗錢防制法第十四條第一項之洗錢罪，處有期徒刑
肆月，併科罰金新臺幣貳萬元，罰金如易服勞役，以新臺幣壹仟
元折算壹日。 
    事  實
一、何韋霆依一般社會生活之通常經驗，當可知悉詐欺集團為掩
    飾不法獲利行徑，避免遭執法人員追訴處罰，經常使用他人
    所提供之金融機構帳戶，做為詐欺集團對外詐騙或其他各種
    財產犯罪之人頭帳戶，以將詐騙所得款項匯入該人頭帳戶，
    再將該犯罪所得提領或轉出之方式，製造金流斷點，達到掩
    飾、隱匿特定犯罪所得之去向及所在之作用，以逃避檢警之
    追緝，其可預見將帳戶之提款卡及密碼，提供給與本身並無
    合理信賴關係之第三人使用，帳戶即可能因此淪為供不法詐
    騙份子詐騙被害人匯款進入該帳戶後，再加以提領之人頭帳
    戶使用，因而幫助他人從事詐欺取財及掩飾、隱匿特定犯罪
    所得之犯行，竟仍基於縱令發生亦不違背其本意之幫助詐欺
    取財與掩飾、隱匿詐欺犯罪所得之不確定故意，於民國108
    年10月15日前某日，在新莊區某處，將其所申辦之中國信託
    商業銀行帳號000000000000號帳戶（下稱中信銀行帳戶）之
    提款卡交付不詳之詐騙集團成員使用，並告知該提款卡密碼
    及該帳戶之網路銀行之帳號密碼。而該詐騙集團成員取得前
    開帳戶提款卡後，即意圖為自己不法之所有，基於詐欺取財
    及洗錢之犯意，於108年10月15日晚間8時許，假冒Booking.
    com店家之名義，撥打電話予李虹叡，向其佯稱：因工作人
    員疏失，信用卡將被連續扣款，需至自動櫃員機操作取消云
    云，致李虹叡陷於錯誤，而依指示於同日晚間10時56分許、
    11時4分許、11時6分許，分別匯款新臺幣（下同）3萬元（
    起訴書誤載為3萬15元）、3萬元、3萬元至中信銀行帳戶。
    嗣李虹叡驚覺受騙，始報警處理，並為警循線查獲上情。
二、案經臺中市政府警察局大雅分局報告臺灣臺中地方檢察署陳
    請臺灣高等檢察署檢察長核轉臺灣新北地方檢察署檢察官偵
    查起訴。
    理  由
壹、程序部分：
　　本判決下列所引用被告以外之人於審判外之陳述，檢察官、
    被告何韋霆於本院中同意作為證據，有證據能力（見易字卷
    第54頁、第88頁），復於本院言詞辯論終結前均未聲明異議
    ，本院審酌上開證據資料製作時之情況，尚無違法不當及證
    明力明顯過低之瑕疵，認以之作為證據應屬適當，而認前揭
    證據資料有證據能力；而非供述證據部分，本院亦查無有何
    公務員違反法定程序取得之情形，且各該證據均經本院於審
    判期日依法進行證據之調查、辯論，被告於訴訟上之防禦權
    ，已受保障，故該等證據資料均有證據能力。
貳、實體部分：
一、認定犯罪事實所憑之證據與理由：
　　訊據被告矢口否認有何幫助詐欺或幫助洗錢犯行，辯稱：伊
    當時在新莊區某處將中信銀行帳戶提款卡交給伊朋友「阿風
    」，並告知提款卡密碼及網路銀行之帳號密碼，因為「阿風
    」的帳戶不方便使用，伊之前有陸續借過「阿風」伊所申辦
    郵局、臺灣銀行及中信銀行帳戶之帳戶都沒有發生什麼事情
    ，伊並沒有幫助詐欺或幫助洗錢之意思云云。經查：
 ㈠ 被告於108年10月15日前某日，在不詳地點，將其所申辦之中
    信銀行帳戶之提款卡交付給他人使用，並告知該提款卡密碼
    及網路銀行之帳號密碼；嗣詐欺集團成員於108年10月15日
    晚間8時許，假冒Booking.com店家之名義，撥打電話予李虹
    叡，向其佯稱：因工作人員疏失，信用卡將被連續扣款，需
    至自動櫃員機操作取消云云，致李虹叡陷於錯誤，而依指示
    於108年10月15日晚間10時56分許、11時4分許、11時6分許
    ，分別匯款3萬、3萬元、3萬元至中信銀行帳戶之事實，為
    被告坦承不諱（見易字卷第54、55頁、第92、93頁），核與
    證人即被害人李虹叡於警詢中之證述【見109年度偵字第159
    95號卷（下稱偵一卷）第241至243頁】相符，並有中國信託
    商業銀行股份有限公司108年11月26日中信銀字第108224839
    257546號函暨被告帳戶（000-000000000000）存款交易明細
    、被害人匯款及現金存款紀錄擷圖在卷（見偵一卷第43至71
    頁、第275頁、第277頁）可佐，應堪認定。
 ㈡ 按金融機構開設帳戶、請領存摺、提款卡，事關帳戶申請人
    之財產權益，帳戶內資金之進出亦將影響個人社會信用評價
    ，而提款卡為利用各金融機構設置之自動櫃員機（ATM）領
    取款項之重要憑證，設定提款卡密碼之目的，亦係避免提款
    卡因遺失、被竊或其他原因脫離本人持有時，取得上開物品
    之人，若未經原持卡人告知密碼，即難以持用該提款卡，是
    金融帳戶與提款卡、密碼結合，尤具強烈之專屬性及隱私性
    ，稍具通常社會歷練與生活經驗之一般人亦均應有妥為保管
    該等物品，防阻他人任意使用之認知，且金融帳戶應以本人
    使用為原則，若非與本人有密切親誼關係或特殊信賴關係，
    實無任意供他人使用之理，縱有特殊情況偶有將金融帳戶之
    存摺、提款卡及密碼交付他人之需，亦必深入瞭解該他人之
    可靠性與用途後再行提供，恆係吾人日常生活經驗與通常之
    事理。兼以邇來詐騙集團以各式事由詐欺被害人匯款，隨即
    將款項提領一空之手法層出不窮，詐騙集團成員為逃避檢警
    查緝，多數均係利用人頭帳戶作為所得財物匯入、取款之犯
    罪工具，亦屢為政府及金融機關多方宣導，且經媒體再三披
    露，是倘金融帳戶之存摺、提款卡、密碼落入不明人士手中
    ，不難想見極易被利用供作財產犯罪之工具，是避免本身金
    融帳戶被利用為詐財工具，應係一般生活所易於體察之常識
    。
 ㈢ 被告於案發時為30歲之成年男子，於本院中自陳為高職肄業
    之智識程度，並稱其從高中開始從事油漆工，做了10幾年，
    亦曾做過工人、便利商店店員之工作等語（見易字卷第56頁
    ），就學識、經歷就業背景及社會經驗觀察，顯係有一定社
    會、工作經驗且具通常智識程度之人，理當知悉帳戶、提款
    卡及帳戶之相關帳號密碼均不得隨意告知他人，且不得借他
    人使用。然被告於偵查時稱：伊將帳戶借給「阿風」雙方沒
    有簽任何書面，現場也沒有人看到，沒有錄音錄影等語【見
    110年度偵字第10736號卷（下稱偵二卷）第59頁】，於本院
    中供稱：「阿風」係伊施用毒品認識的，伊沒有「阿風」的
    年籍姓名資料，亦沒有留存與「阿風」的對話紀錄，具伊所
    知當時「阿風」係因為毒品或傷害的案件被通緝，才跟伊借
    帳戶使用等語（見易字卷第53頁），可見被告雖辯稱其將帳
    戶借給「阿風」，但對於「阿風」之姓名、年齡、聯絡方式
    及為商借帳戶之實際原因等節，均不清楚，且依被告所述「
    阿風」僅為一起施用毒品認識之人，既不知其真實姓名，顯
    然無特殊交情或深交，衡情應不會將攸關財務信用重要之帳
    戶，借予真實身份均不詳之人使用，是被告空言其將中信銀
    行帳戶借「阿風」使用之抗辯，顯與常情相違，應不可採。
 ㈣ 另參以被告申辦之中信銀行帳戶之歷史交易明細，於108年10
    月以後帳戶之餘額均低於1千元，且僅有提領、支出之紀錄
    而無再存入任何金額，有其帳戶之交易明細在卷（見偵一卷
    第65、66頁）可佐，而被告於本院中亦稱：伊所有的帳戶都
    是保持空的、不多錢，所以借給「阿風」也沒有關係，且伊
    有把網路的密碼跟授權資料給「阿風」等語（見易字卷第53
    頁、第91、92頁），顯與實務上常見幫助詐欺取財之行為人
    ，將自身已無使用或不常用、餘額無幾甚至為零之金融帳戶
    交付詐騙集團使用之慣行相符。況被害人於108年10月15日
    匯款至中信銀行帳戶後，旋於108年10月16日以語音轉帳之
    方式匯入其他帳戶，亦與詐欺集團詐取被害人金錢後，隨即
    將該帳戶款項提領或轉帳至難以追查之情形相符。從而，被
    告於108年10月15日被害人受騙匯款前之某時，確曾將上開
    提款卡、密碼及網路銀行之帳號密碼交予詐騙集團成員供取
    款之用後，該帳戶可能供他人為詐欺取財犯罪所用，應已有
    預見，竟仍將上開帳戶之提款卡及密碼交付身分不詳之成年
    人使用，顯有容認發生之本意，被告確有幫助取得該帳戶提
    款卡及密碼之人，利用其提供之帳戶犯詐取財或洗錢之工具
    之不確定故意甚明。
二、綜上所述，本案事證明確，被告犯行堪以認定，應予依法論
    科。
三、論罪科刑
 ㈠ 被告提供其所有中信銀行銀行帳戶之存摺、提款卡、密碼等
    資料，使詐欺集團向告訴人詐騙財物後，得以使用被告之陽
    信銀行帳戶為匯款工具，致告訴人匯入款項至上揭帳戶內，
    而遂行詐欺取財之犯行，是以被告顯係基於幫助他人詐欺取
    財及一般洗錢罪之不確定犯意，且其所為提供之中信銀行帳
    戶存摺、提款卡、密碼等資料之行為亦屬刑法詐欺取財罪及
    一般洗錢罪構成要件以外之行為，復無證據證明其以正犯之
    犯意加入上開詐欺集團，其既以幫助他人犯罪之意思而參與
    犯罪構成要件以外之行為，是核被告所為，係犯刑法第30條
    第1項前段、第339條第1項之詐欺取財罪之幫助犯及刑法第3
    0條第1項前段、違反洗錢防制法第2條第2款而犯同法第14條
    第1項之一般洗錢罪之幫助犯。是公訴意旨固未認被告涉犯
    刑法第30條第1項前段、洗錢防制法第14條第1項之幫助一般
    洗錢罪，惟依前開說明，應認被告亦成立幫助洗錢罪，惟因
    二者社會基本事實同一，經本院當庭告知變更法條之意旨（
    見易字卷第87頁)，復經被告實質辯護，已充分保障被告之
    防禦權，本院自得予以審究，爰依法變更起訴法條。被告以
    一提供帳戶之幫助行為，同時觸犯幫助詐欺取財罪及幫助一
    般洗錢罪，為想像競合犯，應依刑法第55條規定，從一重論
    以幫助一般洗錢罪處斷。被告提供上開金融帳戶之幫助一般
    洗錢犯行，為幫助犯，依刑法第30條第2項之規定，應按正
    犯之刑減輕之。
 ㈡ 按關於被告構成累犯之事實及應加重其刑之事項，均應由檢
    察官主張並具體指出證明之方法後，經法院踐行調查、辯論
    程序，方得作為論以累犯及是否加重其刑之裁判基礎（最高
    法院110年度台上大字第5660號裁定意旨參照）。經查，被
    告前因施用毒品案件，經本院以104年度簡字第1303號判處
    有期徒刑2月確定，並於104年6月9日易科罰金執行完畢，業
    據檢察官於起訴書犯罪事實欄一、證據及所犯法條欄記載明
    確。且有臺灣高等法院被告前案紀錄表參照（見易字卷第12
    3至126頁），然公訴意旨就構成累犯事實後階段之「應加重
    其刑之事項」，僅稱請斟酌依刑法第47條第1項規定及大法
    官會議第755號解釋意旨加重其刑等語，並未就本案被告是
    否存有特別惡性及對刑罰反應力薄弱等各節為主張或具體指
    出證明方法，則參照前述說明，本院自不宜逕予調查並認定
    被告是否應依累犯規定加重其刑，惟被告之前案紀錄，尚屬
    刑法第57條第5款之科刑因子之一，而得於本院量刑時所審
    酌。
 ㈢ 爰以行為人之責任為基礎，審酌被告預見將帳戶交付他人使
    用，可能因此幫助詐騙份子遂行詐欺取財犯行，竟將中信銀
    行帳戶之提款卡及密碼提供予他人，致被害人受有損害，已
    影響社會正常交易安全及秩序；併參酌告訴人所受損失金額
    。又被告未與告訴人達成和解或賠償其損害，再參酌被告前
    曾因竊盜、施用毒品、過失傷害、公共危險等案件經法院論
    罪處刑並執行之素行（卷附臺灣高等法院被告前案紀錄表參
    照，見易字卷第99至116頁），且於本院中供稱為高職肄業
    之智識程度，擔任油漆工作，月收入約6萬元，須扶養2小孩
    之家庭經濟狀況（見易字卷第93頁）等一切情狀，量處如主
    文所示之刑，並就罰金部分諭知易服勞役之折算標準。
四、另查，被告於本院中供稱：伊借中信銀行帳戶給「阿風」沒
    有獲得任何報酬等語（見易字卷第53頁），且卷內查無證據
    足認被告有因本案犯行獲得任何利益或報酬，是被告既無犯
    罪所得，自無從諭知沒收。又被告並非提領被害人受騙款項
    之人，對於該贓款無何所有權或事實上處分權限，自無從依
    洗錢防制法第18條第1項對被告就此部分諭知沒收，併此敘
    明。
據上論斷，應依刑事訴訟法第299條第1項前段、第300條，判決
如主文。
本案經檢察官曾開源偵查起訴，檢察官詹啟章到庭執行職務。
中　　華　　民　　國　　111 　年　　6 　　月　　14　　日
                  刑事第十九庭  審判長法　官  許博然
　　　　　　　　　
　　　　　　　　　                    法  官  王國耀
　　　　　　　　　
　　　　　　　　　                    法  官  洪韻婷
上列正本證明與原本無異。
如不服本判決，應於判決送達後20日內敘明上訴理由，向本院提
出上訴狀 (應附繕本) ，上訴於臺灣高等法院。其未敘述上訴理
由者，應於上訴期間屆滿後20日內向本院補提理由書「切勿逕送
上級法院」。
                                      書記官  吳依磷
中　　華　　民　　國　　111 　年　　6 　　月　　14　　日
附錄本案論罪科刑法條全文：
洗錢防制法第14條第1 項
有第二條各款所列洗錢行為者，處7 年以下有期徒刑，併科新臺
幣5 百萬元以下罰金。
刑法第339條第1項
意圖為自己或第三人不法之所有，以詐術使人將本人或第三人之
物交付者，處5 年以下有期徒刑、拘役或科或併科50萬元以下罰
金。